臺灣高等法院高雄分院刑事判決　　　　　九十三年度上重訴字第一四號
　　上　訴　人
　　即　被　告　甲○○
　　義務辯護人　李偉如律師
右上訴人因違反毒品危害防制條例案件，不服臺灣高雄地方法院九十三年度重訴字第
三二號中華民國九十三年四月卅日第一審判決（起訴案號：臺灣高雄地方法院檢察署
九十三年度偵字第二五一六號），提起上訴，本院判決如左：
      主      文
原判決撤銷。
甲○○共同運輸第一級毒品，處有期徒刑拾伍年，褫奪公權拾年。扣案之第一級毒品
海洛因柒包（驗後合計淨重一千三百三十二點九四公克）均沒收銷燬；夾鏈袋柒個及
膠帶貳捆均沒收。
      事      實
一、甲○○係香港人，於民國九十二年十月間，在澳門積欠真實姓名不詳之陳姓成年
    男子港幣（下同）二萬餘元，無力償還，竟接受陳姓男子之提議，明知第一級毒
    品海洛因係臺灣地區列管之毒品及管制進口之物品，不得非法持有、運輸及進口
    ，仍以事成後免除上開借款並另行支付一萬元報酬之代價，應允為陳姓男子所介
  紹之另一不詳姓名之成年男子運送海洛因進入臺灣地區。甲○○遂於九十三年一
    月三十日與該不詳姓名之男子接洽，而三人共同基於自澳門運輸海洛因進入臺灣
    地區之犯意聯絡，由該不詳姓名之男子交付五千元予甲○○購買來臺之機票，再
    於同年二月一日上午八時許，持以透明夾鏈袋包裝之海洛因七包（驗後合計淨重
    一千三百三十二點九四公克，純度百分之七十七點五九，純質淨重一千零三十四
    點二三公克，夾鏈袋合計淨重三十四點六一公克）前往澳門葡京酒店房間內交予
    甲○○，並告以來臺後將有人主動與其聯繫。甲○○即自行以其所有之膠帶將該
    海洛因七包分別綁縛於其大腿內側及小腹藏置妥當後，依約搭乘同日上午十一時
    十分起飛來臺之澳門航空公司ＮＸ六六二號班機，而私自運輸管制進口之海洛因
    進入臺灣地區之高雄小港國際機場。嗣於同日十四時五十五分許，在高雄小港國
    際機場內通過檢查台時，為內政部警政署航空警察局高雄分局員警謝永偉及財政
    部高雄關稅局關員林文忠發覺有異而查獲，並扣得上開海洛因七包、甲○○所有
    供犯罪所用之膠帶二捆及該不詳姓名成年男子所有供運輸海洛因所用之夾鏈袋七
    個。
二、案經內政部警政署航空警察局高雄分局報告臺灣高雄地方法院檢察署檢察官偵查
    起訴。
      理      由
一、右開事實，業據上訴人即被告甲○○於本院審理中供承不諱（見本院九十三年七
    月十五審判筆錄），核與證人謝永偉及林文忠於偵查中證述之情節相符（見偵查
    卷第十六頁），並有卷附之高雄關稅局扣押貨物、運輸工具收據及搜索筆錄、財
    政部高雄關稅局偵訊談話筆錄、內政部警政署航空警察局高雄分局扣押筆錄、扣
    押物品目錄表、毒品初步鑑驗報告單、照片六張、護照影本一份，扣案之海洛因
    七包、膠帶二捆及夾鏈袋七個可資佐證。而扣案之海洛因七包經送請法務部調查
    局鑑定結果，確係海洛因成分（合計淨重一千三百三十二點九四公克，純度百分
    之七十七點五九，純質淨重一千零三十四點二三公克，夾鏈袋淨重合計三十四點
    六一公克），有該局九十三年二月二十七日調科壹字第二二００一六六八一號鑑
    定通知書一份附卷可稽。足見被告之上開自白與事實相符，自得採為認定被告犯
    罪之證據。綜上所述，本件事證明確，被告之犯行，堪以認定。
二、按海洛因為毒品危害防制條例第二條第二項第一款所列第一級毒品，且係行政院
    依懲治走私條例第二條第四項法律授權公告毒品危害防制條例所列毒品而屬甲項
    管制進出口物品，不限其數額，均不得私運進出口。又香港、澳門回歸中國大陸
    後，為維持其現有自由經濟制度及高度自治地位，並規範及促進臺灣地區與香港
    、澳門之經貿文化及其他關係，特制定香港澳門關係條例，明定臺灣地區與香港
    或澳門貿易，得以直接方式為之，並於臺灣地區與大陸地區直接通信、通航或通
    商前，得視香港或澳門為第三地，排除臺灣地區與大陸地區人民關係條例在香港
    、澳門之適用，且輸入或攜帶進入臺灣地區之香港或澳門物品，以進口論；輸往
    香港或澳門之物品，以出口論，分別依輸入物品、輸出物品有關法令之規定辦理
    ，此觀諸香港澳門關係條例第一條第二項、第三十五條、第五十七條及同條例施
    行細則第二條之規定即明。從而，香港、澳門顯係有別於大陸地區之特別區域，
    如自香港、澳門私運管制物品進口逾公告數額，應逕依懲治走私條例第二條第一
    項論處，無庸引用同條例第十二條之規定（最高法院九十三年四月十三日九十三
    年度第二次刑事庭會議決議意旨參照）。是核被告所為，係犯毒品危害防制條例
    第四條第一項之運輸第一級毒品罪及懲治走私條例第二條第一項之私運管制物品
    進口罪。又其持有第一級毒品海洛因之低度行為應為運輸之高度行為所吸收，不
    另論罪。被告與陳姓不詳姓名成年男子及另一不詳姓名之成年男子間就上開運輸
    、私運毒品即管制物品海洛因之犯行，有犯意聯絡及行為分擔，均為共同正犯。
    又被告所犯上開運輸第一級毒品及私運管制物品進口二罪，係一行為觸犯數罪名
    ，侵害不同之法益，為想像競合犯，應依刑法第五十五條前段之規定，從一重之
    運輸第一級毒品罪處斷。又被告教育程度僅國小畢業，職業為跟車綑工，業據其
    供述明確，有財政部高雄關稅局偵訊談話筆錄在卷可考，乙慮淺薄，茲因家計困
    難，無力清償積欠陳姓成年男子之債務，為債所逼，一時失慮，為不詳姓名成年
    男子所利用，致犯刑章，法重情輕，若科以法定最低刑度無期徒刑，尚嫌過重，
    犯罪情狀尚可憫恕，爰依刑法第五十九條規定減輕其刑。
三、原審予以被告論科固非無見，惟查(一)陳姓不詳男子介紹被告為另一不詳姓名成年
    男子運毒來台，應允事成後免除被告積欠之港幣二萬元，並另支付一萬元報酬，
    足見陳姓男子與另一不詳姓名者間有犯意聯絡，否則自無以其債權作為運毒報酬
    之一部分，原判決認陳姓不詳姓名成年男子非共犯，尚有未洽。(二)科刑之判決書
    ，應就刑法第五十七條所列各款事項所審酌之情形，於理由內載明，刑事訴訟法
    第三百十條第三款定有明文。本件原審對被告所為科刑之判決，其理由欄明審
    酌犯後猶藉詞矯飾，否認犯行等一切情狀而量刑，但被告於本院審理中對犯罪詳
    情自白不諱，並當庭深表悔悟，乃屬刑法第五十七條所定科刑應審酌之事項，原
    審對此有利於被告事項未及審酌，容有未合。(三)送驗耗費之海洛因部分，既已滅
    失不存在，自無宣告沒收銷燬之必要，原判決理由欄就此部分漏未說明，自屬理
    由不備，亦有未合。被告上訴意旨，指摘原判決不當，固無足取，然原判決既有
    上述可議，自應由本院將原判決撤銷改判。審酌被告在我國尚無犯罪前科，有台
    灣高等法院被告全國前案紀錄表在卷可稽。又被告僅國小畢業，以隨車綑工為業
    ，乙慮淺薄，茲因無力償債，為債務所逼，一時失慮，為人所利用，致犯刑章。
    又被告於本院審理時坦承其非，並當庭深表悔悟，且所運輸之海洛因已全數為警
    查獲，而未造成實質損害等一切情狀，量處如主文第二項所示之刑。且依其運輸
    第一級毒品犯罪性質，認有褫奪公權之必要，並宣告褫奪公權十年。扣案之海洛
    因（驗後合計淨重一千三百三十二點九四公克，純度百分之七十七點五九，純質
    淨重一千零三十四點二三公克）為毒品危害防制條例第二條第二項第一款所列之
    第一級毒品，應依同條例第十八條第一項前段之規定，宣告沒收銷燬之。至於送
    驗耗費之海洛因部分，既已滅失不存在，自無宣告沒收銷燬之必要。至膠帶二捆
    為被告所有供綁縛海洛因所用之物，包裝海洛因之夾鏈袋七個係共犯即不詳姓名
    之成年男子所有供包裹毒品，防其裸露、潮濕，便於攜帶所用之物，業據被告供
    明在卷，均應依同條例第十九條第一項之規定宣告沒收之。
據上論斷，應依刑事訴訟法第三百六十九條第一項前段、第三百六十四條、第二百九
十九條第一項前段，毒品危害防制條例第四條第一項、第十八條第一項前段、第十九
條第一項，懲治走私條例第二條第一項、第十一條，刑法第十一條前段、第二十八條
、第五十五條前段、第五十九條、第三十七條第二項，判決如主文。
本案經檢察官王登榮到庭執行職務。
中    華    民    國     九十三     年       七       月       三十     日
                              臺灣高等法院高雄分院刑事第三庭
                                  審判長法官  周賢銳
                      法官  曾玉英
                                        法官  謝宏宗
右正本證明與原本無異。
如不服本判決應於收受本判決後十日內向本院提出上訴書狀，其未述上訴理由者，
並得於提起上訴後十日內向本院補提理由書狀（均須按他造當事人之人數附繕本)「
切勿逕送上級法院」。
                                      書記官  賴梅琴
中    華    民    國     九十三     年       八       月       二       日
附錄：本判決論罪科刑法條：
毒品危害防制條例第四條第一項
製造、運輸、販賣第一級毒品者，處死刑或無期徒刑；處無期徒刑者，得併科新臺幣
一千萬元以下罰金。
                                                                     Ａ
